臺灣高等法院交通事件裁定　　　　　　　　　　　　九十一年度交抗字第五六五號
　　抗　告　人
　　即受處分人　儀豐工業原料有限公司
　　代　表　人　甲○○
右抗告人因違反道路交通管理處罰條例案件，不服臺灣臺北地方法院，中華民國九十
一年六月二十八日裁定（九十年度交聲字第四○四號），提起抗告，本院裁定如左：
    主  文
抗告駁回。
    理  由
一、原裁定意旨略以：抗告人即受處分人儀豐工業原料有限公司所有之車牌號碼ＡＫ
    –八二七九號自用小客車，於民國九十年一月二十四日下午四時四十六分許，在
    國道一號公路南向二五一公里處行駛路肩，為內政部警政署國道公路警察局第四
    警察隊以當場拍照之方式採證，並以抗告人所有之汽車有違反道路交通管理處罰
    條例第三十三條第一項（舉發通知單漏引第一項，應予補正）規定之事實開單舉
    發，經將舉發單送達於受處分人後，受處分人於舉發通知單上所載應到案日期前
    向原處分機關提出申訴，惟並未向原處分機關告知該輛汽車於為警舉發當時之實
    際駕駛人確實姓名及年籍，經原處分機關請舉發單位調查結果，仍認受處分人所
    有之汽車有前開違規行為，原處分機關乃依道路交通管理處罰條例第三十三條第
    一項（裁決書漏引第一項，應予補正）、第八十五條第三項、違反道路交通管理
    事件統一裁罰標準表之規定於九十年四月二十五日裁處受處分人罰鍰三千元。受
    處分人經合法傳喚無正當理由不到庭，觀其聲明異議意旨固坦承於右揭時地行駛
    路肩之事實，惟辯稱：當日員林交流道前有「開放路肩」之標誌，但在西螺交流
    道前及南向入口處僅各豎立「禁行路肩」標誌，而無「結束開放路肩」或「禁止
    續行路肩」之標誌，有混淆視聽令人無所遵循之情形云云。然查，依高速公路交
    通管制規則第二條第十四款規定，所謂路肩者，指設於車道之外側，路面邊線與
    護欄或邊溝間之部分，故由卷附之原舉發採證照片觀之，受處分人所有之上開車
    牌號碼自用小客車於前揭時間所行駛之部分即屬車道之外側，路面邊線與護欄之
    間，顯係行駛路肩之情事，至為灼然。而汽車行駛高速公路，其車道之使用，除
    因交通事故及道路施工依臨時或可移動標誌指示或公路警察指揮外，應依設置之
    通標誌、標線或號誌之規定，高速公路交通管制規則第八條第一項已有明定，一
    般領有駕駛執照之駕駛人自均已熟稔此一規定，且高速公路禁行路肩乃為原則，
    例外開放路肩行駛路段乃係依據該路段流量、路況而定，並必定隨時透過警廣、
    中廣及高速公路局路況中心播報極力宣導，以收全線行車平安順暢之效，本件受
    處分人所有之汽車縱使不知收聽廣播，但既知自員林交流道前有「開放路肩」之
    標誌，即驅車行駛路肩，卻於駛至西螺交流道前目睹「禁行路肩」之明確標誌而
    不知依標誌指示為正確之行駛，徒以標誌指示不清置辯，要屬事後圖卸之詞，不
    足採信。本件事證明確，受處分人所有上開車牌號碼之汽車在前述時地行駛路肩
    之違規事實洵堪認定。從而，原處分機關依違反道路交通管理處罰條例第三十三
    條第一項、第八十五條第三項、違反道路交通管理事件統一裁罰標準表之規定，
    裁處受處分人罰鍰三千元，核無不當。本件聲明異議為無理由，而予駁回。
二、抗告意旨略以：國道公路警察局第三警察隊開放員林至西螺交流道路段行駛路肩
    ，並於員林交流道前豎立「開放路肩」之標誌一面，該標誌係黃底黑字，旋轉式
    ，在路側佈設，但舉發地點之「禁行路肩」係原有固定標誌，該所屬第四警察隊
    要讓用路人明確得知「禁行路肩」，應再以旋轉式佈設於路側，以「結束路肩行
    駛」或「禁行路肩」之標誌，方不讓用路人產生錯覺，且依舉證照片所示，既有
    很多車都行駛路肩，一定有恃無恐云云。
三、經查：汽車行駛於高速公路，不得在路肩上行駛，此高速公路交通管制規則第九
    條第一項第二款定有明文，是汽車駕駛人行駛於高速公路，禁行路肩乃為原則，
    而依同規則第八條第一項前段規定汽車行駛高速公路，其車道之使用，除因交通
    事故及道路施工依臨時或可移動標誌指示或公路警察指揮外，應依設置之交通標
    誌、標線或號誌例外開放路肩行駛路段，始得行駛該路段之路肩。本件警方於員
    林交流道前豎立「開放路肩」之標誌兩面，即表示自該標後之路段可行駛路肩，
    惟於西螺交流道即南下二百三十公里處豎立「禁行路肩」之標誌，即表示自該標
    誌後之路段即恢復適用禁行路肩之規定，當不因所豎立之標誌設計是否相同而異
    ，抗告人於禁行路肩之路段駕駛汽車行駛，自屬違反原處分機關依違反道路交通
    管理處罰條例第三十三條第一項之規定甚明，原審依此認定駁回抗告人之異議，
    核無不合，抗告人仍執前詞提起抗告，並無理由，應予駁回。
四、據上論結，應依道路交通案件處理辦法第二十六條，刑事訴訟法第四百十二條，
    裁定如主文。
中      華      民      國    九十一    年      七      月     三十     日
                              臺灣高等法院交通法庭
                                  審判長法  官  黃  瑞  華
                                        法  官  吳      燦
                                        法  官  雷  雯  華
右正本證明與原本無異。
不得再抗告。
                                        書記官  陳  思  云
中      華      民      國    九十一    年      七      月     三十一   日
